臺灣屏東地方法院刑事判決　　　　　　　100年度訴字第696號
公　訴　人　臺灣屏東地方法院檢察署檢察官
被　　　告　陳志成
上列被告因違反毒品危害防制條例案件，經檢察官提起公訴（10
0 年度毒偵字第1185號），嗣被告就被訴事實為有罪之陳述，經
本院告知簡式審判程序之旨，並聽取當事人之意見後，由本院合
議庭裁定改由受命法官獨任進行簡式審判程序，判決如下：
    主  文
陳志成施用第一級毒品，累犯，處有期徒刑壹年。
    事  實
一、陳志成前於民國92年間，因施用毒品案件，經本院以92年度
    毒聲字第1735號裁定送觀察、勒戒，因認無繼續施用毒品之
    傾向，於93年3 月4 日執行完畢出勒戒所，並經臺灣屏東地
    方法院檢察署檢察官於同年月5 日以92年度毒偵字第1895號
    、93年度毒偵字第111 、124 、275 號為不起訴處分確定。
    又於前揭觀察、勒戒執行完畢5 年內之97年間，因施用毒品
    案件，經本院以(一)97年度訴字第789 號判決有期徒刑6 月、
    2 月，應執行有期徒刑7 月確定，及以(二)97年度訴字第1016
    號判決有期徒刑7 月確定，上開(一)、(二)之罪再經本院以98年
    度聲字第327 號裁定應執行有期徒刑1 年確定，於99年11月
    1 日縮刑期滿執行完畢。詎陳志成猶不思戒除毒癮惡習，明
    知海洛因係毒品危害防制條例第2 條第2 項第1 款所定之第
    一級毒品，不得非法施用、持有，竟於前揭有期徒刑執行完
    畢後5 年內之100 年3 月27日中午，基於施用第一級毒品海
    洛因之犯意，在其位於屏東縣九如鄉○○村○○路262 巷35
    號之住處內，以將海洛因置於香菸內吸食之方式，施用第一
    級毒品海洛因1 次。嗣於100 年3 月31日中午12時10分許，
    在屏東縣九如鄉○○街38巷8 之1 號前為警盤查，經得其同
    意於同日下午4 時30分許採尿送驗，經以氣相層析質譜儀（
    GC/MS ）法檢驗，測得其尿液中嗎啡值為213ng/ml，始悉上
    情。
二、案經屏東縣政府警察局恆春分局報告臺灣屏東地方法院檢察
    署檢察官偵查起訴。
    理  由
一、按除被告所犯為死刑、無期徒刑、最輕本刑為3 年以上有期
    徒刑之罪或高等法院管轄第一審案件者外，於第一次審判期
    日前之準備程序進行中，被告先就被訴事實為有罪之陳述時
    ，審判長得告知被告簡式審判程序之旨，並聽取當事人、代
    理人、辯護人及輔佐人之意見後，裁定進行簡式審判程序，
    刑事訴訟法第273 條之1 第1 項定有明文。經核本件被告陳
    志成所犯係死刑、無期徒刑、最輕本刑為3 年以上有期徒刑
    以外之罪，其於準備程序中就被訴事實為有罪之陳述，經法
    官告知簡式審判程序之旨，並聽取公訴人、被告之意見後，
    本院爰依首揭規定，合議裁定由受命法官獨任進行簡式審判
    程序。是本案之證據調查，依同法第273 條之2 規定，不受
    同法第159 條第1 項、第161 條之2 、第161 條之3 、第16
    3 條之1 ，及第164 條至170 條所規定證據能力認定及調查
    方式之限制，合先敘明。
二、上揭犯罪事實，業據被告陳志成於本院準備及審理程序中均
    坦承不諱，且被告為警查獲後，於100 年3 月31日下午4 時
    30分許經警採集其尿液檢體，送正修科技大學超微量研究科
    技中心以酵素免疫分析法初步檢驗，結果確呈鴉片類代謝物
    陽性反應，再經該中心以氣相層析質譜儀法確認檢驗結果，
    該尿液檢體嗎啡之濃度為213ng/mL等事實，有該中心於100
    年4 月21日所出具報告編號R00-0000-000號尿液檢驗報告、
    屏東縣政府警察局恆春分局偵辦毒品案件涉嫌人尿液採證姓
    名代號對照表（見警卷第22至23頁）及被告之勘察採證同意
    書（見警卷第27頁）等附卷可稽。該報告雖記載前開尿液檢
    體經以GC/MS 氣相層析質譜儀法確認檢驗結果判定為嗎啡陰
    性反應，惟按「初步檢驗應採用免疫學分析方法。檢驗結果
    尿液檢體中濫用藥物或其代謝物之濃度在下列閾值以上者，
    應判定為陽性：2 、鴉片代謝物：300 ng/mL 。」、「初步
    檢驗結果在閾值以上或有疑義之尿液檢體，應再以氣相層析
    質譜分析方法進行確認檢驗，若無適當氣相層析質譜分析方
    法者，得採用適當之氣相層析質譜分析方法進行確認檢驗。
    確認檢驗結果在下列閾值以上者，應判定為陽性：2 、海洛
    因、鴉片代謝物：(1)嗎啡：300ng/mL。(2)可待因：300ng/mL
     。 」濫用藥物尿液檢驗作業準則第15條第1 項第2 款、第
    18條第1 項第2 款分別定有明文。而前開準則第18條閾值標
    準係參考美國聯邦政府工作場所濫用藥物尿液檢驗相關規定
    ，考量檢驗技術之可行性及陽性判定之一致性而訂立；施用
    第一級毒品喊落因，以氣相層析質譜儀法（GC/MS ）檢驗尿
    液，於檢體嗎啡濃度低於閾值時，並非「偽陽性」反應，而
    是與施用劑量、施用頻率、飲用水之多寡、個人體質、代謝
    情況，及尿液收集時間等因素有關；尿液檢體鑑驗結果若高
    於「最低可定量濃度」，即可確定尿液中含有該濃度之藥物
    等情，分別有行政院衛生署管制藥品管理局（下稱藥品管理
    局）97年10月2 日管檢字第0970009719號、95年5 月10日管
    檢字第0950004893號、94年12月20日管檢字第09400013656
    號（見偵卷第13至15頁）等函可資參照，是尿液檢驗結果依
    前開檢驗標準判定陽性者，表示尿液中藥物濃度高於或等於
    閾值，可確認曾服用該藥物；判定陰性者，則表示尿液中尿
    液濃度低於閾值或未檢出，亦不表示未曾服用該藥物。」，
    此參前開準則第20條規定：「司法案件之濫用藥物尿液，必
    要時得採用最低可定量濃度為閾值，不受第15條、第18條規
    定限制。」亦可知。故本案被告尿液檢體既經上開中心以氣
    相層析質譜儀法（GC/MS ）確認檢驗結果為嗎啡之濃度為21
    3ng/mL，是其海洛因代謝物檢驗值雖未達濫用藥物尿液檢驗
    作業準則第18條規定之標準而經判定為陰性，然其濃度既已
    超過最低可定量濃度120ng/ml，足認被告尿液中確實含有嗎
    啡代謝物，，是被告於採集尿液檢體前確曾施用第一級毒品
    海洛因至明。綜上，足認被告之任意性自白與事實相符，堪
    為論罪科刑之依據；本件事證明確，被告犯行堪以認定，應
    予依法論科。
三、依92年7 月9 日修正公布、93年1 月9 日施行之毒品危害防
    制條例第20條、第23條第2 項規定：犯該條例第10條之罪者
    ，檢察官應聲請法院裁定，令被告入勒戒處所觀察、勒戒，
    其期間不得逾2 月；觀察、勒戒後，依據勒戒處所之陳報，
    認受觀察、勒戒人有繼續施用毒品傾向者，檢察官應聲請法
    院裁定令入戒治處所強制戒治，其期間為6 個月以上，至無
    繼續強制戒治之必要為止，但最長不得逾1 年；依前項規定
    為觀察、勒戒或強制戒治執行完畢釋放後，5 年後再犯同條
    例第10條之罪者，適用前開觀察、勒戒或強制戒治之規定；
    觀察、勒戒或強制戒治執行完畢釋放後，5 年內再犯同條例
    第10條之罪者，檢察官應依法追訴。是上開規定已將施用毒
    品者之刑事處遇程序，區分為「初犯」、「5 年內再犯」及
    「5 年後再犯」，依其立法理由，認「初犯」經觀察、勒戒
    或強制戒治後，應為不起訴處分；經觀察、勒戒或強制戒治
    執行完畢釋放後，「5 年內再犯」者，因其再犯率甚高，原
    實施之觀察、勒戒及強制戒治既已無法收其實效，爰依法追
    訴；至經觀察、勒戒或強制戒治執行完畢釋放後，「5 年後
    再犯」者，前所實施之觀察、勒戒或強制戒治已足以遮斷其
    施用毒品之毒癮，為期自新及協助其斷除毒癮，仍適用與「
    初犯」相同之規定，先經觀察、勒戒或強制戒治之程序。故
    依修正後之規定，僅限於「初犯」及「5 年後再犯」2 種情
    形，始應先經觀察、勒戒或強制戒治程序；倘被告於5 年內
    已再犯，經依法追訴處罰，縱其第3 次（或第3 次以上）再
    度施用毒品之時間，在初犯經觀察、勒戒或強制戒治執行完
    畢釋放5 年以後，仍不合於「5 年後再犯」之規定，且因已
    曾於「5 年內再犯」，顯見其再犯率甚高，原實施觀察、勒
    戒或強制戒治，已無法收其實效，即應依該條例第10條處罰
    （最高法院95年5 月9 日95年度第7 次刑事庭會議決議意旨
    參照）。查本件被告前曾受如事實欄所述之觀察、勒戒處分
    ，於93年3 月4 日執行完畢出勒戒所，並經臺灣屏東地方法
    院檢察署檢察官於同年月5 日以92年度毒偵字第1895號、93
    年度毒偵字第111 、124 、275 號為不起訴處分確定；又於
    前揭觀察、勒戒執行完畢5 年內之97年間，因施用毒品案件
    ，經本院以97年度訴字第789 號判決有期徒刑6 月、2 月，
    應執行有期徒刑7 月確定，及以97年度訴字第1016號判決有
    期徒刑7 月確定等情，均有臺灣高等法院被告前案紀錄表、
    臺灣屏東地方法院檢察署檢察官92年度毒偵字第1895號、93
    年度毒偵字第111 、124 、275 號不起訴處分書等在卷可稽
    ，足見被告於初犯經觀察、勒戒執行完畢後5 年內，已更犯
    施用毒品案件，並經起訴判刑，揆諸上開最高法院決議要旨
    ，縱其本次所犯施用毒品案件距初犯經觀察、勒戒程序執行
    完畢已逾5 年，仍無再經觀察、勒戒之必要，應由本院依法
    論罪科刑。
四、復按海洛因依其成癮性、濫用性及對社會危害性之程度，已
    列為毒品危害防制條例第2 條第2 項第1 款所規定之第一級
    毒品，禁止非法持有及施用；是核被告所為，係犯毒品危害
    防制條例第10條第1 項之施用第一級毒品罪。其持有毒品復
    進而施用，施用前持有毒品之低度行為，為施用毒品之高度
    行為所吸收，不另論罪。被告前有如事實欄所示之科刑及執
    行情形，有臺灣屏東地方法院檢察署刑案資料查註紀錄表、
    臺灣高等法院被告前案紀錄表各1 份附卷足憑，其於刑之執
    行完畢後5 年內，故意再犯本件有期徒刑之罪，為累犯，應
    依刑法第47條第1 項加重其刑。爰審酌被告前經觀察、勒戒
    處分及刑之執行，竟仍不知悔改而再施用毒品，顯見其意志
    不堅，迄未能記取教訓，且未因前所受之觀察、勒戒處分及
    刑之執行而知所警惕，復參酌其所犯施用毒品行為係戕害自
    己身心健康，尚未嚴重破壞社會秩序、侵害他人權益，及其
    犯罪後坦承犯行，非無悔意，暨其學歷為高職畢業、原以瀝
    青工人為業、家中尚有未成年子1 位仰賴其照顧之家庭狀況
    （業據被告供陳在卷，見本院卷第94頁）等一切情狀，量處
    如主文所示之刑。
據上論斷，應依刑事訴訟法第273 條之1 第1 項、第299 條第1
項前段，毒品危害防制條例第10條第1 項，刑法第11條前段、第
47條第1項，判決如主文。
本案經檢察官王光傑到庭執行職務。
中    華    民    國   100    年    11    月    29    日
                  刑事第三庭    法  官  薛侑倫
以上正本證明與原本無異。
如不服本判決應於收受判決後10日內向本院提出上訴書狀，並應
敘述具體理由；其未敘述上訴理由者，應於上訴期間屆滿後20日
內向本院補提理由書（均須按他造當事人之人數附繕本）「切勿
逕送上級法院」。
中    華    民    國   100    年    11    月    29    日
                                書記官  邱郁芸
附錄本件論罪科刑法條：
毒品危害防制條例第10條
施用第一級毒品者，處 6 月以上 5 年以下有期徒刑。
施用第二級毒品者，處 3 年以下有期徒刑。